【裁判字號】    95,重國,15
【裁判日期】    950508
【裁判案由】    國家賠償
【裁判全文】
臺灣臺北地方法院民事判決              95年度重國字第15號
原      告    甲○○
被      告    臺灣臺北地方法院檢察署
兼法定代理人  乙○○
上列當事人間請求國家賠償事件，本院判決如下：
    主      文
原告之訴駁回。
訴訟費用由原告負擔。
    事實及理由
一、按原告之訴，依其所訴之事實，在法律上顯無理由者，法院
    得不經言詞辯論，逕以判決駁回之，民事訴訟法第249條第2
    項定有明文。
二、本件原告起訴主張：被告臺灣臺北地方法院檢察署（下稱臺
    北地檢署）包庇瀆職公務員，臺北地檢署94年度他字第8616
    號郭莊煜等瀆職，未確實調查及違背法令偽造文書、無視證
    據之存在。事證一、勞保局民國89年7 月7 日發文，被保險
    人江永和88年11月16日入院新光醫院申請職災一案不予給付
    ，據醫理見解江永和有5 年高血壓，未有適當治療等，但在
    民代之壓力下，新光醫院89年9 月5 日發文要求提出事實證
    明之新光醫院終具文說明，江永和過去未進過新光醫院，亦
    無此病歷記載，本件純屬勞保局包庇新光醫院，既用一般患
    者收費高達新臺幣（下同）8-9 萬元，又說手術線不行應自
    費8,000 元的才可用。二、89年6 月14日健保局發文指新光
    醫院及振興醫院全都依職傷免部分負擔，向本分局全額申報
    醫療費用，綜上所論，新光醫院不法貪圖患者之利益血汗錢
    收手術線費，又超收自負額，又向健保局申請費用，在案發
    後又不理被害人，主管機關郭芳煜、政風人員更不顧職責偏
    袒貪污者，經爭議訴願都未依法邀請被害人出席說明澄清事
    實，所有機關都偽造文書違背法令，依國家賠償法第11條提
    出國家賠償50億元（原告於起訴時請求4 億元，嗣於95年3
    月16日具狀請求9 億元，於95年4 月21日又請求50億元）。
三、按依本法請求損害賠償時，應先以書面向賠償義務機關請求
    之。賠償義務機關對於前項請求，應即與請求權人協議。協
    議成立時，應作成協議書，該項協議書得為執行名義，國家
    賠償法第10條定有明文。又依第2 條第2 項請求損害賠償者
    ，以該公務員所屬機關為賠償義務機關。依第3 條第1 項請
    求損害賠償者，以該公共設施之設置或管理機關為賠償義務
    機關。前二項賠償義務機關經裁撤或改組者，以承受其業務
    之機關為賠償義務機關。無承受其業務之機關者，以其上級
    機關為賠償義務機關。不能依前三項確定賠償義務機關，或
    於賠償義務機關有爭議時，得請求其上級機關確定之。其上
    級機關自被請求之日起逾二十日不為確定者，得逕以該上級
    機關為賠償義務機關，國家賠償法第9 條亦有明文。經查，
    本件原告起訴時雖提出臺北地檢署拒絕賠償理由書，然查，
    該件原告起訴請求賠償者係以原告告發金管局、財政部李庸
    三下令不得再行收取手續費規定，圖利財團，造成卡奴社會
    問題嚴重，及楊蕙如借貸營利，中國信託不滿其生財之道，
    以不法律條約束等重瀆職一事，經該署檢察官未調查即予結
    案，發函原告檢察長、檢察官及書記官均未具名，顯係瀆職
    而請求國家賠償。經該署以依國家賠償法第13條規定，對有
    審判或追訴職務之公務員因執行職務侵害人民自由或權利，
    而欲請求該公務員所屬機關賠償時，需以該公務員就參與審
    判或追訴案件犯職務上之罪，經判決有罪確定始得為之，該
    件與國家賠償法規定不符，而拒絕原告之請求。是本件原告
    所主張被告賠償之上開事實，顯未經書面程序向被告臺北地
    檢署請求賠償。依前開規定，即與提起訴訟請求國家賠償之
    要件不符。況且本件原告係就他人間之案件向被告臺北地檢
    署提出告發，其調查結果如何，與原告並不相干，依原告所
    述內容觀之，尚難認為原告有何因公務員執行職務而侵害其
    行為可言，原告提起國家賠償請求，自屬無據。至被告乙○
    ○部分，依國家賠償法第9 條規定，均以機關為賠償義務人
    ，原告依國家賠償法逕以被告乙○○為被告，與法亦有不合
    ，顯屬無據。
四、綜上所述，原告依憲法第24條、國家賠償法第11條規定，請
    求被告賠償50億元，顯然無據，應予駁回。
五、據上論結，依民事訴訟法第249 條第2 項、第78條，判決如
    主文。
中    華    民    國    95    年    5     月    8     日
                      民事第二庭  法  官  蔡政哲
上為正本係照原本作成
如對本判決不服，應於送達後20日內，向本院提出上訴狀
中    華    民    國    95    年    5     月    8     日
                                  書記官  曾靖雯


司法院資訊處製作；財團法人民間司法改革基金會備份。
